台灣台中地方法院刑事判決　　　　　　　　　　　　九十一年度易字第二一七一號
　　公　訴　人　台灣台中地方法院檢察署檢察官
　　被　　　告　丙○○
　　被　　　告　辛○○
　　共　　　同
右列被告因竊佔等案件，經檢察官提起公訴（九十年度偵字第二一九三四號），本院
判決如左：
    主      文
丙○○、辛○○被訴毀損部分，均公訴不受理。
丙○○、辛○○被訴竊佔部分，均無罪。
    理      由
一、本件公訴意旨如附件起訴書所載。
二、按告訴乃論之罪其告訴經撤回者應諭知不受理之判決，此為刑事訴訟法所明定，
    本件被告丙○○、辛○○經檢察官以刑法第三百五十四條之毀損罪起訴部分，依
    同法第三百五十七條規定係屬告訴乃論之罪，茲經告訴人庚○、林武曲、王建雄
    於第一審辯論終結前具狀撤回告訴，此部份應予諭知不受理之判決。
三、公訴人另以被告辛○○為設於臺中縣東勢鎮大安溪石圍牆段河川行水區外附近之
    展全建設股份有限公司（下稱展全公司）現場負責人，經營砂石業務，僱用被告
    丙○○為經理，二人於民國九十年六月上旬某日，共同意圖為自己不法之利益，
    擅自在展全砂石廠與假編五０四號地先交界處之國有土地便道上挖掘一深一公尺
    、長三十公尺、寬二十公尺之三角體坑洞，埋設地磅，以此方式竊佔上開國有土
    地，觸犯刑法第三百二十條第二項之竊佔罪。
四、被告二人雖然坦承在上述便道上開挖坑洞設置地磅之事實不諱，惟否認有何竊佔
    犯行，於檢察官偵查中辯稱上開便道與地磅位置都是在展全公司砂石廠範圍之內
    ，係渠等向臺中縣政府申請保養維護使用之便道，並提出臺中縣政府八十六年七
    月五日八六府工水字第一七四三０六號函一紙為證明，於本院審理時再辯解稱展
    全公司係渠等於八十八年七月間由前手己○○轉讓而得，轉讓之範圍包括展全砂
    石場所在之土地之承租使用權及地上建物、設施與上述便道之使用權在內，展全
    公司有權使用該便道。
五、查公訴人認為上開便道自八十二年間即已存在且位在展全公司砂石場週邊，有林
    務局農林航測所八十二年八月十六日、八十八年十一月十八日航空攝影圖二幀可
    按，又經濟部水利處第三河川局、臺中縣警察局於九十年六月十八日至現場會勘
    測量結果，發現該地磅埋設位置屬國有河川公地，與展全公司砂石廠區範圍間區
    隔明顯，有經濟部水利處第三河川局現場勘查紀錄及證人即河川駐衛警乙○○證
    詞與現場示意圖可佐，該便道顯非在展全公司砂石廠範圍之內。再細觀上開臺中
    縣政府函文內容，係核准展全建設股份有限公司申請保養維護使用大安東勢鎮○○○段四九三─四號地先卓蘭堤防附近處便道，而本案便道位在同路段原五０四
    號地先前緣，有卷附九十年七月二十七日實測圖一紙可按，與上開函文所示之便
    道顯非同一，殊難憑此認定被告等對上開便道有何使用權。而被告二人於上開便
    道挖坑埋設地磅等情，經經濟部水利處第三河川局、臺中縣警察局會勘結果，發
    現上開地點遭展全砂石場違規挖取砂石，挖取處深約一公尺，長三十公尺，寬二
    十公尺，呈三角體形狀，用以埋設地磅，該地磅雖未完成，惟地磅地基已施設於
    現場便道坑洞位置，而在被告二人管領之下，此有經濟部水利處第三河川局現場
    勘查紀錄可按及現場照片六幀（編號第七、八、九、十、十一、十二）附卷可稽
    。是被告二人所為辯解無足採信，渠等明知上開便道為公有土地，非渠等所有亦
    無權使用，竟意圖為自己不法之利益，在上址設置地磅，渠等竊佔犯行，已臻明
    確，公訴人以上開理由認定被告二人有竊佔犯行。
六、查刑法第三百二十條第二項之竊佔罪，乃屬故意犯之規定，必須以意圖為自己不
    法之利益，在他人不知之間而竊佔他人之不動產為其構成要件，若佔用之人有正
    當之理由以為其可以使用所佔用之不動產，就不是明知係他人所有之不動產而故
    意佔用，也應無不法利益之意圖，當然不構成竊佔罪。本件被告二人雖然在上述
    便道上挖取處深約一公尺長三十公尺寬二十公尺呈三角體形狀之土地，用以埋設
    地磅，然該便道自八十二年間即已存在且位在展全公司砂石場週邊，有林務局農
    林航測所八十二年八月十六日、八十八年十一月十八日航空攝影圖二幀可按，此
    為公訴人所認定之事實，而查被告辛○○所屬之展全公司，係於八十八年七月間
    ，由前手己○○轉讓而得，轉讓之範圍包括展全砂石場所在之土地之承租使用權
    及地上建物、設施與上述便道之使用權在內，又己○○先前也是自其前手轉讓經
    營上開砂石場，受讓的時後也包括上述便道在內，供砂石場使用通往砂石場附近
    之溪底，此已經據證人己○○到院供證明確。依上所述，被告二人於展全公司受
    讓經營砂石場之時，應係不知道該便道係屬公有土地而未經前手向主管機關租用
    ，而認為展全公司有權使用該便道。是被告二人雖然有於該便道上挖掘土地準備
    埋設地磅之行為，惟其等應不是明知係他人所有之不動產而故意佔用，也應無不
    法利益之意圖，自不構成竊佔罪。綜上調查，本院認為並無證據可資證明被告二
    人有竊佔犯行，此部份應諭知被告二人無罪。
七、據上論結，應依刑事訴訟法第三百零三條第三款、第三百零一條第一項，判決如
    主文。
中      華      民      國      九十二      年    三    月    十九      日
                                    法  官      李添興
右正本證明與原本無異。
如不服本判決，應於判決送達後十日內，向本院提出上訴狀（須附繕本）。
                                    書記官
中      華      民      國      九十二      年    三    月    十九      日
附件
臺灣臺中地方法院檢察署檢察官起訴書              九十年度偵字第二一九三四號
    被        告  丙○○  男四十二歲（民國○○○年○月○○○日生）南投縣人
                        住台中縣新社鄉○○村○○街○段二巷二六號
                        身分證統一編號：Ｍ一二六一四六四五號
    被        告  辛○○  男四十九歲（民國○○○年○月○○日生）苗栗縣人
                        住苗栗縣苑裡鎮房裡里南房一二六之二號
                        身分證統一編號：Ｋ一0000000號
    共 同 選 任
    辯  護  人    繆聰律師
右被告因竊佔案件，已經偵查終結，認應該提起公訴，茲將犯罪事實及證據並所犯法
條分敘如左：
            犯罪事實
一、辛○○為設於臺中縣東勢鎮大安溪石圍牆段河川行水區外附近之展全建設股份有
    限公司（下稱展全公司）現場負責人，經營砂石業務，僱用丙○○為經理，二人
    於民國九十年六月上旬某日，共同意圖為自己不法之利益，擅自在展全砂石廠與
    假編五０四號地先交界處之國有土地便道上挖掘一深一公尺、長三十公尺、寬二
    十公尺之三角體坑洞，埋設地磅，以此方式竊佔上開國有土地；復為清運山溝土
    石，另行起意，共同僱工以挖土機將山溝內土石以挖土機堆置在庚○使用中之原
    五０四號地先農地、林武曲使用中之五０四之一號地先農地及王建雄使用中之五
    ０五號地先農地，造成上開農地灌溉用水溝阻塞受損，土地經砂石覆蓋無法耕作
    ，而不堪農業使用。
二、案經被害人庚○、林武曲、王建雄訴由臺中縣警察局報請本署偵辦。
            證據並所犯法條
一、以下證據足證被告二人犯罪：
（一）毀損罪嫌部分：本件訊據被告辛○○、丙○○於本署偵訊中對於上開毀損農地
      一事，坦承不諱，核與告訴人庚○、林武曲及王建雄指訴之情節相符，被告二
      人僱工將山溝砂石堆置覆蓋於告訴人等農田之內，砂石阻礙原有排水溝等情，
      有經濟部水利處第三河川局現場勘查紀錄、現場示意草繪圖可按及現場照片四
      幀可按（編號三、四、五、六），被告二人此部分之罪嫌已臻明確。
（二）竊佔罪嫌部分：訊之被告辛○○、丙○○固對於在便道上開挖坑洞設置地磅一
      事於警詢中坦言不諱，並補陳是由被告丙○○向辛○○報告後，經辛○○指示
      施工，並由丙○○在現場監工，惟於偵訊中矢口否認有何竊佔犯行，辯稱上開
      便道與地磅位置都是在展全公司砂石廠範圍之內，係渠等向臺中縣政府申請保
      養維護使用之便道云云，並以臺中縣政府八十六年七月五日八六府工水字第一
      七四三０六號函一紙立證。惟上開便道自八十二年間即已存在且位在展全公司
      砂石場週邊，有林務局農林航測所八十二年八月十六日、八十八年十一月十八
      日航空攝影圖二幀可按，又經濟部水利處第三河川局、臺中縣警察局於九十年
      六月十八日至現場會勘測量結果，發現該地磅埋設位置屬國有河川公地，與展
      全公司砂石廠區範圍間區隔明顯，有經濟部水利處第三河川局現場勘查紀錄、
      證人即河川駐衛警乙○○證詞及現場示意圖可佐，該便道顯非在展全公司砂石
      廠範圍之內。再細觀上開臺中縣政府函文內容，係核准展全建設股份有限公司
      申請保養維護使用大安東勢鎮○○○段四九三─四號地先卓蘭堤防附近處便道
      ，而本案便道位在同路段原五０四號地先前緣，有卷附九十年七月二十七日實
      測圖一紙可按，與上開函文所示之便道顯非同一，殊難憑此認定被告等對上開
      便道有何使用權。次查被告於上開便道挖坑埋設地磅等情，經經濟部水利處第
      三河川局、臺中縣警察局會勘結果，發現上開地點遭展全砂石場違規挖取砂石
      ，挖取處深約一公尺，長三十公尺，寬二十公尺，呈三角體形狀，用以埋設地
      磅，該地磅雖未完成，惟地磅地基已施設於現場便道坑洞位置，而在被告二人
      管領之下，此有經濟部水利處第三河川局現場勘查紀錄可按及現場照片六幀（
      編號第七、八、九、十、十一、十二）附卷可稽。是被告二人上開所辯諉無足
      採，渠等明知上開便道為公有土地，非渠等所有亦無權使用，竟意圖為自己不
      法之利益，在上址設置地磅，渠等竊佔犯嫌，已臻明確。
二、核被告二人所為，均係犯刑法第三百五十四條之毀損罪嫌及同法第三百二十條第
    二項之竊佔罪嫌。被告二人所犯上開二罪，罪名有異，犯意各別，行為互殊，法
    益不同，請均予分論併罰。
三、報告及庚○、林武曲、甲○○告發意旨另以：被告辛○○於八十八年九月間，自
    同有犯意之前手己○○處，竊佔展全公司砂石廠，並由被告辛○○僱用被告丙○○為經理，負責現場盜採砂石、加工、製造、販售等工作（己○○另為不起訴處
    分），因認被告辛○○另涉有刑法第三百二十條之竊佔罪嫌。惟按刑法第三百二
    十條第二項之竊佔罪嫌，以意圖為自己或第三人不法之利益，而竊佔他人不動產
    為構成要件。本件被告辛○○、丙○○均堅決否認其事，辯以：渠等不知道這些
    土地是河川公有地，是從八十八年九月才由辛○○承購管理，並訂有土地承購契
    約；是以新臺幣（下同）五千萬元向己○○購買等語，經查展全公司砂石廠現址
    ，係共同被告林金鏞於八十一年八月十二日分與案外人廖雄旭、邱益華、陳基雄
    、徐永棋簽立承租權出讓協議書，以三十萬元受讓大甲林區管理處營造地點即八
    仙山事業區第五林班假地號二０一地號分配面積一．三三九公頃及面臨河川之河
    川地之租權，另以二百五十萬元受讓上開林班假地號一七七、一七八及一七九號
    臨河川地之租權等情，有承租權出讓協議書二份可證。至土石堆置場部分，原使
    用權人原為廖雄旭、何春長、陳林麗紅及劉憲優，而迭經林金鏞、辛○○輾轉承
    購等情，有讓與契約（廖雄旭讓與林金鏞一份、劉憲優讓與林將凱一份、林將凱
    讓與生峰實業一份、陳林麗紅讓與生峰實業一份、何春長讓與許明河一份、許明
    河讓與辛○○一份）及相關付款支票可佐，復有河川繳納使用費代金聯單、台中
    縣河川公地種植使用許可證可稽，再查展全公司砂石廠設立前，該土地確係分佈
    水稻田而供作農用，已在他人占有中，有林務局農林航測所六十六年十一月及七
    十四年一月二十三日所攝之航測圖可證，未查林金鏞於八十六年九月六日以總價
    六千四百萬元將展全砂石廠賣予闕山鎰，嗣八十八年八月四日實際經營者己○○
    復將展全砂石廠以七千三百萬元賣予丁○○，交由辛○○實際經營等情，有買賣
    契約書二份、收條（據）一紙及支票四紙可證；是被告辛○○顯係於支付對價後
    佔用上開國有土地並僱用丙○○，渠二人欠缺不法所有之意圖且欠缺竊佔國有土
    地之故意，與竊佔罪之構成要件尚有未合，報告意旨所稱此部分之罪嫌，尚屬不
    足。惟上揭部分苟成立犯罪，因與前開起訴之竊佔罪嫌有連續犯之裁判上一罪關
    係，爰不另為不起訴處分，併此說明。
四、依刑事訴訟法第二百五十一條第一項提起公訴。
  此  致
臺灣臺中地方法院
中      華      民      國    九十一    年      八      月      二      日
                                檢察官  戊  ○  ○
中      華      民      國    九十一    年      八      月      七      日
右正本證明與原本無異            書記官  王  崇  莉
刑法第三百五十四條：毀棄、損壞前二條以外之他人之物或令致不堪用，足以生損害
於公眾或他人者，處二年以下有期徒刑、拘役或五百元以下罰金。
刑法第三百二十條第二項：意圖為自己或第三人不法之利益，而竊佔他人之不動產者
，依前項之規定處斷。
